臺灣高等法院臺中分院刑事判決　　　　　民國九十一年度上訴字第一四三五號
　　上　訴　人
　　即　被　告　甲○○
　　選任辯護人　張居德
右上訴人因違反毒品危害防制條例案件，不服臺灣臺中地方法院中華民國九十一年八
月十三日第一審判決（民國九十二年度訴字第四七五號，起訴案號：臺灣臺中地方法
院檢察署民國九十年度偵字第二二三四二號），提起上訴，本院判決如左：
    主  文
原判決關於販賣第一級毒品暨應執行刑部分均撤銷。
甲○○連續販賣第一級毒品，累犯，處有期徒刑拾年。褫奪公權拾年。販賣第一級
毒品所得新臺幣壹萬元沒收，如全部或一部不能沒收時，以其財產抵償之。第一級毒
品海洛因肆包（合計淨重：拾點壹公克）沒收銷燬，0000000000號行動
電話壹支、天秤壹組、夾鏈袋壹批均沒收。
其他上訴駁回。
本判決第二項所示之刑與上訴駁回所處有期徒刑貳年，應執行有期徒刑拾肆年，褫奪
公權拾年。販賣第一級毒品所得新臺幣壹萬元沒收，如全部或一部不能沒收時，以其
財產抵償之，第一級毒品海洛因肆包（合計淨重：拾點壹公克）沒收銷燬，000
0000000號行動電話壹支、天秤壹組、夾鏈袋壹批均沒收。
    事  實
一、甲○○曾因傷害案件，經臺灣臺中地方法院判處有期徒刑三月確定，於民國（下
    同）八十七年十一月二十五日易科罰金執行完畢，詎仍不知悔改，明知海洛因為
    政府公告列管之第一級毒品，不得非法販賣、轉讓或持有，竟基於轉讓海洛因之
    概括犯意，自九十年十月中旬某日起至九十年十二月十二日止，在女友鄭佳惠位
    於臺中縣豐原市○○街十三巷二九號四樓之一住處，連續無償轉讓第一級毒品海
    洛因予鄭佳惠八次。另基於販賣海洛因以營利之概括犯意，自同年十月間某日起
    至同年十二月間某日止，以其使用之0000000000號行動電話（該門號
    申請人為其妻羅怡君）為聯絡工具，在臺中縣豐原市○○路電信局前、臺中縣豐
    原市○○路與西勢路口「７—便利商店」等地，以每包新臺幣（下同）一千元
    之價格，連續販賣第一級毒品海洛因予陳龍威十次，從中牟利一萬元。嗣於同年
    十二月十二日上午一時許，警方在臺中市○○路六四之十二號前，查獲陳龍威持
    有注射針筒十支，進而在陳龍威住處（地址詳卷），查獲海洛因一包（淨重：零
    點二九公克），而將陳龍威帶回警局製作筆錄，陳龍威於警訊時自白施用海洛因
    犯行，並供出毒品來源為甲○○，經警授意，陳龍威乃於同年十二月十二日上午
    一時十分許，撥打甲○○使用之0000000000號行動電話，佯稱欲向甲
    ○○購買海洛因，甲○○即延續前揭販賣海洛因以營利之概括犯意，予以同意，
    並約定在上開「７—便利商店」交易。嗣於同年十二月十二日上午二時十分許
    ，甲○○依約至「７—便利商店」時，為埋伏之警員當場逮捕，並在甲○○身
    上（起訴書誤載為車內）扣得海洛因二包、0000000000號行動電話一
    支，再由甲○○帶同警方，在鄭佳惠住處扣得海洛因二包及其所有供販賣海洛因
    所用之天秤一組、夾鏈袋一批（以上四包海洛因合計淨重：十點一三公克）。
二、案經臺中市警察局移送臺灣臺中地方法院檢察署檢察官偵查起訴。
    理  由
一、轉讓第一級毒品部分
　　上訴人即被告甲○○右揭轉讓海洛因予鄭佳惠之犯罪事實，業據其坦承不諱，核
    與證人鄭佳惠證述：甲○○自九十年十月中旬起，陸續在伊住處，免費提供海洛
    因供伊施用，最後一次是甲○○被查獲當天（即九十年十二月十二日）等語相符
    （見偵卷第二二、七十頁，原審卷第二九頁），足見被告自白與事實相符，事證
    明確，被告轉讓第一級毒品部分犯行，堪以認定。
二、販賣第一級毒品部分
　(一)訊據上訴人即被告甲○○矢口否認有何販賣海洛因之犯行，辯稱：並未販賣海洛
    因予陳龍威，只是有時看到陳龍威毒癮發作很痛苦，免費給他一些海洛因解癮，
    次數約三次左右，查獲當天，警員並未在伊身上扣到任何毒品，所有扣案之海洛
    因，都是在鄭佳惠住處找到的，且陳龍威之證詞，前後不一，不足採為其有罪之
    認定云云。另選任辯護人為被告辯稱：警方以陳龍威為餌，誘捕被告，屬於陷害
    教唆，警方搜證程序顯有瑕疵等語。經查：
　(二)被告右揭販賣海洛因予陳龍威之犯罪事實，業據證人陳龍威證稱：伊自九十年十
    月間起開始向甲○○買海洛因，每次買一小包，價格一千元到三千元不等，伊都
    是用家裡電話（號碼詳卷）撥打甲○○0000000000號行動電話，在電
    話中約定見面地點，除了第一次是在臺中縣豐原市○○路電信局前面外，其他都
    是在臺中縣豐原市○○路與西勢路口之便利商店，伊到便利商店後，會以公共電
    話打給甲○○，甲○○再出來到便利商店，九十年十二月十二日伊被查獲當天，
    配合警察辦案，以電話聯絡甲○○假裝要買毒品，之後警員帶伊到便利商店，到
    了便利商店再用公共電話告訴甲○○伊已經到了，幾分鐘後，甲○○騎機車到便
    利商店，當時伊在便利商店裡面假裝看書，有二個警員也在裡面假裝買東西，甲
    ○○走過來後，伊向警察打暗號，接下來伊與甲○○就同時被逮捕了各等語綦詳
    （見偵卷第十五至十七、四八、四九頁、一審卷第四七至四九、九二至九六頁）
    ，並經證人即查獲警員吳國樑證述：九十年十二月十二日凌晨伊先查獲陳龍威，
    將陳龍威帶回警局製作筆錄，陳龍威供出毒品來源是甲○○，伊授意陳龍威撥打
    0000000000號行動電話給甲○○，約甲○○在西勢路便利商店交易毒
    品，隨後伊與同事將陳龍威帶到便利商店，甲○○出現時，陳龍威有打手勢告訴
    伊，甲○○一進便利商店就直接去找陳龍威，並要從上衣口袋拿出海洛因來，但
    見到旁邊有人，就拉陳龍威到內側比較沒有人的地方，伊與同事就表明身分逮捕
    二人，並在甲○○上衣口袋扣到二包海洛因及0000000000號行動電話
    ，伊將甲○○帶回警局，甲○○自己說在合作街女友住處還有毒品，伊同事就帶
甲○○去搜索，結果扣到海洛因三包、天秤一組、夾鏈袋一批各等語明確（見一
    審卷第三三頁），而扣案白粉五包，經送鑑定結果，其中四包（合計淨重：十點
    一三公克）均含有第一級毒品海洛因成分；另外一包（淨重：零點二四公克）則
    無毒品反應，亦有法務部調查局鑑定通知書附卷可稽（見本院卷第二一頁），復
    有0000000000號行動電話、天秤一組、夾鏈袋一批扣案可資佐證。
  (三)被告雖辯稱：伊係免費提供海洛因給陳龍威施用云云，惟依通聯紀錄顯示，被告
    自九十年十月二十七日起即與陳龍威有密集電話聯絡（詳下述(五)），但被告於偵
    訊時卻供稱：只認識陳龍威十多天而已（見偵卷第四九頁），可見被告事後為推
    卸刑責，對於其與陳龍威往來情形所為之供述，已有避重就輕之嫌，辯詞是否屬
    實，即屬可疑，且海洛因取得不易，兼之價格昂貴，被告與陳龍威間既無特殊情
    誼，焉有平白提供海洛因予陳龍威之可能，是被告此部分所辯，自非可採。
  (四)雖被告又以：查獲當天，警員並未在伊身上扣到任何毒品，所有扣案之海洛因，
    都是在鄭佳惠住處找到的云云置辯，惟警員逮捕被告後，當場在被告身上查扣海
    洛因二包及0000000000號行動電話一支乙節，業經證人即查獲警員吳
    國樑、張世玄、廖述元一致證述在卷（見一審卷第三三、一六八、一七○頁），
    並製有扣押筆錄附卷可憑（見偵卷第二四、二五頁），且被告於警訊時亦陳稱：
    （警方於何時？何地？是否同意警方對於你執行搜索？查獲何物？何人在場？）
    「於九十年十二月十二日二時十分在台中縣豐原市○○路與西勢路口（７—超
    商），經我同意警方對我執行搜索，由我自己從上衣口袋內拿出海洛因二包（毛
    重一點六公克）及扣押我行動電話0000000000‧‧‧」（見偵卷第七
    頁），被告事後翻稱警員並未在伊身上扣到任何毒品云云，顯不足採。
　(五)被告雖再以證人陳龍威所述前後不一為由，而認證人陳龍威之證詞不可採。查關
    於向被告購買海洛因之次數、價格，證人陳龍威於警訊、偵查及原審法院調查時
    所為之證詞，固略有不同（警訊時係稱：買二十多次，價格有一千五百元、二千
    元、三千元不等；偵訊時係稱：買十幾次，每次二千元左右；原審法院調查時係
    稱：買一、二十次，每次一千元至三千元不等），惟證人陳龍威於訊問時已表明
    此係因時隔已久，不記得確實次數之緣故（見偵卷第四八頁、一審卷第四八頁）
    。又毒品具有使人成癮之特性，因此施用毒品者，通常具有長期施用之傾向。本
    件依證人陳龍威自承自九十年八、九月間起施用海洛因至為警查獲（即九十年十
    二月十二日）為止，可見證人陳龍威於為警查獲前，已長期施用海洛因，在此期
    間，證人陳龍威因頻繁向被告購買海洛因，致無法記憶正確購買次數及價格，亦
    不悖於常情，尚難執此而認證人陳龍威之證詞不可採。另經原審法院向中華電信
    股份股份有限公司臺灣中區電信分公司函查設在臺中縣豐原市○○路與西勢路口
    「７—便利商店」門口公共電話號碼，該公司回覆設在上址之公共電話有二支
    ，號碼分別為00000000號、00000000號，有該公司九十一年六
    月二十四日中行一字第九一Ｃ0000000號附卷可稽（見一審卷第一三六頁
    ），而經原審法院及本院逐一比對檢察官向遠傳電信股份有限公司調閱之000
    0000000號行動電話通聯紀錄，顯示陳龍威曾分別於：1.九十年十月二十
    七日下午二時零二分四十八秒，以家裡電話撥打該支行動電話與被告聯絡，隨即
    於同日下午三時三十一分五十二秒，以上述公共電話00000000號撥打予
    被告。2.九十年十一月三日下午一時十三分十秒，以家裡電話撥打該支行動電話
    與被告聯絡，隨即於同日下午一時二十八分二十五秒，以上述公共電話0000
    0000號撥打予被告。3.九十年十一月八日下午二時二十九分十九秒，以家裡
    電話撥打該支行動電話與被告聯絡，隨即於同日下午四時十九分二十七秒，以上
    述公共電話00000000號撥打予被告。4.九十年十一月九日晚間八時十八
    分零秒，以家裡電話撥打該支行動電話與被告聯絡，隨即於同日晚間九時二十九
    分四十五秒，以上述公共電話00000000號撥打予被告。5.九十年十一月
    十四日中午十二時二十六分二十五秒，以家裡電話撥打該支行動電話與被告聯絡
    ，隨即於同日中午十二時四十五分三十三秒，以上述公共電話00000000
    號撥打予被告。6.九十年十一月二十三日晚間六時三十七分零三秒，以家裡電話
    撥打該支行動電話與被告聯絡，隨即於同日晚間七時零分十七秒，以上述公共電
    話00000000號撥打予被告。7.九十年十二月一日晚間十時零九分四十九
    秒，以家裡電話撥打該支行動電話與被告聯絡，隨即於同日晚間十時五十九分三
    十八秒，以上述公共電話00000000號撥打予被告。8.九十年十二月二日
    晚間七時四十三分十三秒，以家裡電話撥打該支行動電話與被告聯絡，隨即於同
    日晚間八時零六分三十秒，以上述公共電話00000000號撥打予被告。9.
    九十年十二月四日下午一時三十五分二十秒，以家裡電話撥打該支行動電話與被
    告聯絡，隨即於同日下午一時五十一分三十八秒、下午一時五十四分十六秒，以
    上述公共電話00000000號、00000000號撥打予被告。10.九十年
    十二月五日下午三時三十八分四十六秒，以家裡電話撥打該支行動電話與被告聯
    絡，隨即於同日下午四時零六分二十六秒，以上述公共電話00000000號
    撥打予被告（見外放通聯紀錄第四十、四五、四八、四九、五二、六七、八一、
    八二、八四、八六頁）。由以上通聯紀錄，與證人陳龍威於九十年十二月十二日
    為警查獲當天，亦係先以警員行動電話聯絡被告，約定在便利商店見面，再以便
    利商店門口之00000000號公共電話告知被告其已抵達（見外放通聯紀錄
    第九七頁）之模式相同，益徵證人陳龍威所述向被告購買海洛因之情節並非虛構
    。況證人陳龍威於偵訊及原審法院調查時，曾二度與被告當面對質，仍直稱係向
    被告購買海洛因無訛，衡以被告與證人陳龍威間並無特殊冤仇，此為二人所共同
    是認，證人陳龍威於同院調查時甚一度改稱係向被告「拿」毒品而非「買」毒品
    ，企圖迴護被告等情，證人陳龍威當無設詞誣陷被告之可能。
  (六)另選任辯護人雖為被告辯稱：警方以陳龍威為餌，誘捕被告，屬於陷害教唆，警
    方搜證程序顯有瑕疵等語，惟此部分僅涉及被告該次販賣海洛因犯行究屬既遂或
    未遂問題（詳下述四），與警員搜證程序之合法性無關。
　(七)綜上所述，被告所辯均係事後卸責之詞，不足採信。本件事證明確，被告販賣第
    一級毒品犯行堪以認定。至被告於原審法院雖聲請傳訊證人鄭佳惠及在臺灣臺中
    看守所與被告同室之受勒戒人，用以證明被告於為警查獲時，曾遭警員圍毆。然
    被告係於九十年十二月十二日上午二時十分許為警查獲，嗣於同日下午三時五十
    五分許移送至臺灣臺中地方法院檢察署，經內勤檢察官訊問後向原審法院聲請羈
    押，於同日晚間六時十三分許移送至同院，經同院值班法官訊問後，予以羈押，
    有臺灣臺中地方法院檢察署點名單、羈押聲請書及同院刑事報到單、押票等各一
    份在卷可證（見偵卷第四五至五十頁、同院聲羈卷第四至七頁）。被告於上開內
    勤檢察官、同院值班法官訊問及嗣後同院九十一年二月八日、四月十五日調查時
    均未主張逮捕時遭警員圍毆，迄於九十一年五月十日同院公設辯護人（業已撤銷
    指定）至臺灣臺中看守所接見被告時，始提出此項抗辯，是否屬實，已非無疑，
    且被告於同院九十一年六月十三日調查時，對於同院訊問「被警方逮捕時身上有
    無受傷？」，亦明確回答「沒有」（見同院卷第八九頁）。又經同院向臺灣臺中
    看守所調閱被告於九十年十二月十二日入所時之內外傷記錄表，顯示被告當日入
    所時，身上除舊有疤痕外，並無任何新傷（見同院卷第一五九頁），已足認定被
    告此部分辯解，並非實在，核無傳訊證人調查之必要，核無不合。
三、查販賣毒品乃違法行為，非可公然為之，且因毒品並無公定價格，每次買賣之數
    量、價格，常隨買賣雙方交情深淺、需求量多寡、來源是否充裕、對行情之認知
    、可能之風險等因素而異其標準。從而販毒之利得，一般除被告坦承犯行外，委
    難得知實情。本件被告全盤否認販賣海洛因，更不供述利得，致無法查知被告販
    賣海洛因之實際利得，僅得依證人陳龍威所述，推算被告販毒利得。而證人陳龍
    威關於向被告購買海洛因之次數、價格，如前所述，業因時隔久遠無法清楚記憶
    而略有不同，爰依罪疑為輕原則，做最有利於被告之認定，即認被告販賣海洛因
    予陳龍威十次，每次價格一千元，總共利得一萬元。
四、按施用毒品者配合警方辦案向被告佯稱欲購買毒品，實際上其雖無購買毒品之真
    意，惟被告與施用毒品者聯絡後，既已依約攜帶毒品前往交易，即有販賣毒品之
    故意，並已著手實施販賣毒品之行為，僅因購毒者無購買之真意，且遭埋伏警員
    當場逮獲，致未完成該次販賣毒品之行為，仍應構成販賣毒品未遂罪（參照最高
    法院八十五年度第四次刑事庭會議決議）。查被告於九十年十月間某日起至同年
    十二月間某日止，連續販賣第一級毒品海洛因予陳龍威之行為，均已達既遂之程
    度；另被告於九十年十二月十二日販賣第一級毒品海洛因部分，係因陳龍威於警
    訊自白施用海洛因，並供出毒品來源，在警方授意下，聯絡被告攜帶海洛因前往
    交易而查獲，雖被告確有賣出海洛因之意，惟陳龍威並無購買海洛因之真意，該
    次交易行為即屬未完成，而僅屬未遂之程度。
五、查海洛因屬毒品危害防制條例第二條第二項第一款所定之第一級毒品。核上訴人
    即被告所為，係犯同條例第四條第一項販賣第一級毒品既遂罪、第四條第五項、
    第一項販賣第一級毒品未遂罪、第八條第一項轉讓第一級毒品罪。公訴意旨認被
    告為警查獲當次販賣海洛因犯行亦屬既遂，容有未洽，惟此僅犯罪狀態之不同，
    尚不生變更起訴法條之問題。被告因販賣或轉讓而持有海洛因之低度行為，為販
    賣或轉讓之高度行為所吸收，不另論罪。被告先後十次販賣海洛因既遂、一次販
    賣海洛因未遂、八次轉讓海洛因犯行，犯罪構成要件相同，顯係基於概括犯意為
    之，應依連續犯之規定分別論以一販賣第一級毒品既遂罪、轉讓第二級毒品罪，
    並就轉讓第一級毒品罪部分加重其刑（販賣第一級毒品罪之法定刑為死刑、無期
    徒刑，依法不得加重）。被告所犯販賣第一級毒品、轉讓第一級毒品二罪，犯意
    各別，行為互殊，應予分論併罰。被告曾因傷害案件，經臺灣臺中地方法院判處
    有期徒刑三月確定，於八十七年十一月二十五日易科罰金執行完畢，有臺灣高等
    法院被告全國前案紀錄表在卷可憑（見本院卷第五頁），其受有期徒刑執行完畢
    五年內再犯本件有期徒刑以上之各罪，為累犯，應依法就轉讓第一級毒品罪部分
    遞加重其刑（販賣第一級毒品罪之法定刑為死刑、無期徒刑，依法不得加重）。
    公訴意旨漏未論述被告係累犯，應予補充。原判決就轉讓第一級毒品部分，因依
    刑法第五十六條、第四十七條、毒品危害防制條例第八條第一項，審酌犯罪各情
    量處有期徒刑貳年，其認事用法及量刑均無不當，此部分上訴意旨認量刑過重云
    云，為無理由，應予駁回。至於販賣第一級毒品部分，原判決予以論罪科刑，固
    非無見，惟上訴人即被告販賣次數因有十次，但所得祇有一萬元，情輕法重，應
    認犯罪情狀可憫恕，依法減輕其刑，此部分原判決既有上述可議之處，自應由本
    院將此部分及應執行部分予以撤銷，爰審酌被告本身亦有施用毒品之習慣，當知
    毒品對人身心戕害之嚴重性，年輕力壯，不思努力工作賺取正當酬勞，竟藉流毒
    他人牟取利益，事後復未能坦承犯行，欠缺對本身違法行為悔過之具體表現，暨
    其販賣之次數、價額、獲利等一切情狀，量處如主文第二項所示之刑，又其犯罪
    性質認有褫奪公權之必要併宣告褫奪公權拾年，暨定其應執行之刑為有期徒刑十
    四年，褫奪公權十年。被告販賣海洛因所得一萬元，應依毒品危害防制條例第十
    九條第一項規定，諭知沒收，如全部或一部不能沒收時，以其財產抵償之。扣案
    海洛因四包（合計淨重：十點一三公克），屬本案查獲之毒品，應依同條例第十
    八條第一項前段規定，宣告沒收銷燬。另扣案0000000000號行動電話
    一支、天秤一組、夾鏈袋一批，依照上開說明，堪認係被告所有供販賣海洛因所
    用之物，應依同條例第十九條第一項規定，宣告沒收。
六、據上論斷，應依刑事訴訟法第三百六十九條第一項前段、第三百六十四條、第二
    百九十九條第一項前段、第三百六十八條，毒品危害防制條例第四條第一項、第
    十八條第一項前段、第十九條第一項，刑法第十一條前段、第五十六條、第四十
    七條、第五十九條、第三十七條第二項、第五十一條第五款，判決如主文。
本案經檢察官乙○○到庭執行職務。
中      華      民      國　  九十一     年      十       月   二十三   日
                                   臺灣高等法院臺中分院刑事第六庭
                                   　　　審判長法　官　李  文  雄
                                   　　　　　　法　官  陳  秀  
                                   　　　　　　法  官　陳　嘉　雄
右正本證明與原本無異。
如不服本判決應於收受送達後十日內向本院提出上訴書狀，其未敘述上訴之理由者並
得於提起上訴後十日內向本院補提理由書（均須按他造當事人之人數附繕本）。
                                               書記官  陳　信　和
中      華      民      國　  九十一     年      十       月   二十四   日
                                                              　　　　　Ｆ
